【裁判字號】    97,上易,3074
【裁判日期】    980716
【裁判案由】    詐欺
【裁判全文】
臺灣高等法院刑事判決                97年度上易字第3074號
    上  訴  人  台灣桃園地方法院檢察署檢察官
    被      告  Ｏ○○原名楊.
    選任辯護人  鄭曄祺律師
    被      告  酉○○
    選任辯護人  連銀山律師
    被      告  Ｔ○○
    選任辯護人  林添進律師
上列上訴人因被告詐欺案件，不服臺灣桃園地方法院95年度易字
第1412號，中華民國97年8 月15日第一審判決（起訴案號：臺灣
桃園地方法院檢察署94年度偵字第4515號），提起上訴，本院判
決如下：
    主  文
上訴駁回。
    理  由
一、公訴意旨略以：案外人Ｓ○○（現由臺灣臺北地方法院審理
    及通緝中）為加福移民事業有限公司（以下稱加福公司）及
    威爾森留學中心之負責人，被告Ｔ○○為加福公司之董事，
    被告Ｏ○○為加福公司及三信投資顧問股份有限公司（以下
    稱三信公司）之移民顧問，被告酉○○則為三信公司之負責
    人。渠等竟意圖為自己不法之所有，共同基於詐欺之概括犯
    意聯絡，自民國89年間某日起，陸續在報紙上刊登留學及移
    民廣告，向民眾施行詐騙，致如附表一、二所示被害人丑○
    ○等人分別於附表一、二所示時間陷於錯誤，而與渠等訂立
    代辦留學或移民合約，俟附表一、二所示之被害人等依約將
    代辦費用、申請規費、學費等相關費用依渠等指示交付現金
    或匯入如附表三所示之帳戶後，渠等立即停止營業並避不見
    面，致丑○○等人分別受有如附表一、二所示之損害。嗣經
    丑○○等人報警處理，為警於94年3 月4日上午7時35分許，
    在桃園縣中壢市○○路207之2號6 樓等處查獲，並扣得客戶
    基本資料3箱、威爾森留學中心營業資料公司資料1箱、威爾
    森留學中心報紙廣告資料1疊、匯款傳票收據影本1疊、存摺
    （Ｓ○○、威爾森留學中心）11本、筆記本2 本、美國各大
    學簡介1冊、加拿大私立中學集1冊、印章6 枚、威爾森留學
    中心名片（Ｓ○○）、國外各大學證書1 箱、移民留學宣傳
    資料1箱、羅界山等客戶資料5冊、房屋租賃契約書2 本、經
    濟部公司執照（三信投顧公司）1 個、印章14枚、三信投顧
    公司資料5冊、怡達國際事務公司客戶資料1冊、各類移民手
    續申請表格資料1冊、匯款帳戶資料等（己○○等帳戶）1冊
    、相片（含框）1張、移民專業人員訓練上課證（酉○○）1
    張、加福公司委任契約書72張、移民文宣資料1 張、帳目手
    記便條紙14張、華泰商業銀行支票3 張、華泰商業銀行空白
    支票1 張。因認被告Ｏ○○、酉○○、Ｔ○○與案外人Ｓ○
    ○共同涉犯刑法第339條第1項之詐欺取財罪嫌云云。
二、證據能力部分：
    按被告以外之人於審判外之言詞或書面陳述，除法律有規定
    者外，不得作為證據，刑事訴訟法第159條第1項固定有明文
    。被告以外之人於審判外之陳述，雖不符同法第159條之1至
    之4 之規定，而經當事人於審判程序同意作為證據，法院審
    酌該言詞陳述或書面陳述作成時之情況，認為適當者，亦得
    為證據；又當事人、代理人或辯護人於法院調查證據時，知
    有第159條第1項不得為證據之情形，而未於言詞辯論終結前
    聲明異議者，視為有前項之同意，同法第159條之5亦定有明
    文。又刑事訴訟法第159條之5的立法意旨在於傳聞證據未經
    當事人之反對詰問予以核實，原則上先予排除。惟若當事人
    已放棄反對詰問權，於審判程式中表明同意該等傳聞證據可
    作為證據；或於言詞辯論終結前未聲明異議，基於尊重當事
    人對傳聞證據之處分權，及證據資料愈豐富，愈有助於真實
    發見之理念，上開傳聞證據亦均得資為證據。經查：
  (一)關於附表一、二所示證人丑○○、Ｉ○○、Ｈ○○、丙○○
    ○、乙○○、亥○○、庚○○、卯○○、申○○、戌○○、
    Ｘ○○、Ｐ○○、Ｚ○○、天○○、黃○○、午○○○、Ｒ
    ○○、丁○○、戊○○、Ｍ○○、Ａ○、Ｌ○○、鄧政盛、
    Ｃ○○、Ｊ○○、Ｅ○○、癸○○、郭昭明、辛○○、Ｇ○
    ○○、壬○○、宇○○、Ｄ○○、宙○○、Ｖ○○、Ｙ○○
    、寅○○、子○○、玄○○、地○○、丁珮淳、Ｆ○○、巳
    ○○、未○○、Ｗ○○、Ｎ○○、Ｂ○○、Ｋ○○、Ｕ○○
    、Ｑ○○、辰○○於警詢時所為之陳述，被告等人及其等辯
    護人於本院行準備程序中已表示對上開證據之證據能力不爭
    執，且經本院於最後審理期日就上開警詢筆錄逐一提示並告
    以要旨，被告等人及其等辯護人就此部分證據之證據能力亦
    均未聲明異議，本院審酌上開證人之證詞對認定犯罪事實之
    存否有其必要性，且上開言詞陳述作成時之情況，並無違法
    取供情形或其他程式上之瑕疵，引用其等警詢中之陳述作為
    證據應屬適當，依刑事訴訟法第159條之5之規定，即具證據
    能力。
  (二)又本件認定事實所引用之卷內其餘所有卷證資料，並無證據
    證明係公務員違背法定程序所取得，被告等及其等辯護人於
    審判程序中復未於言詞辯論終結前表示異議，且卷內之文書
    證據，亦無刑事訴訟法第159條之4之顯有不可信之情況與不
    得作為證據之情形，則依刑事訴訟法第159條之5之規定，本
    件認定事實所引用之所有文書證據，均有證據能力，合先敘
    明。
三、按刑事訴訟法第161條第1項規定：檢察官就被告犯罪事實，
    應負舉證責任，並指出證明之方法。因此，檢察官對於起訴
    之犯罪事實，應負提出證據及說服之實質舉證責任。倘其所
    提出之證據，不足為被告有罪之積極證明，或其指出證明之
    方法，無從說服法院以形成被告有罪之心證，基於無罪推定
    之原則，自應為被告無罪判決之諭知（最高法院92年台上字
    第128 號判例參照）。亦即，公訴案件犯罪證據之蒐集，及
    提起公訴後，對犯罪事實之舉證責任及指出證明之方法，均
    屬公訴人之職責，原則上法院僅於當事人之主張及舉證範圍
    內進行調查證據，其經法定程序調查證據之結果，認已足以
    證明犯罪事實時，始得為犯罪事實之認定。若其為訴訟上之
    證明，於通常一般人仍有合理之懷疑存在，尚未達於可確信
    其真實之程度者，在該合理懷疑尚未剔除前，自不能為有罪
    之認定。法院不得以偵查機關關於某種犯罪之調查不易，即
    放棄上開原則之堅持，致有違背刑事訴訟無罪推定及嚴格證
    明之原則，其理甚明（最高法院94年度台上字第2033號判決
    參照）。又按犯罪事實應依證據認定之，無證據不得認定其
    犯罪事實；又不能證明被告犯罪者，應諭知無罪之判決，刑
    事訟訴法第154條第2項、第301條第1項分別定有明文。次按
    認定犯罪事實所憑之證據，無論直接或間接證據，其為訴訟
    上之證明，須達於通常一般之人均不致有所懷疑，而得確信
    其為真實之程度者，始得據為有罪之認定，倘其證明尚未達
    到此一程度，而有合理之懷疑存在時，尚難為有罪之認定基
    礎，最高法院76年臺上字第4986號著有判例可資參照。
四、本件公訴人認被告Ｏ○○、酉○○、Ｔ○○涉犯上開詐欺罪
    嫌，無非以(1)如附表一、二所示丑○○等被害人於警詢、偵
    訊時之指述及所提出之合約書、匯款單、費用明細等件；(2)
    扣案之客戶基本資料、威爾森留學中心營業資料公司資料、
    威爾森留學中心報紙廣告資料、匯款傳票收據影本、存摺、
    筆記本、印章、威爾森留學中心名片、移民留學宣傳資料、
    房屋租賃契約書、經濟部公司執照、各類移民手續申請表格
    資料、匯款帳戶資料等、相片、移民專業人員訓練上課證、
    帳目手記便條紙、華泰商業銀行支票等物為其論據。惟訊之
    被告等人均矢口否認有何檢察官所指之詐欺犯行，
    (1)被告Ｏ○○辯稱：伊於89年12月至加福公司及威爾森公司
      任職，91年3月離職，92年3、4 月間再至三信公司及威爾
      森公司任職，92年10月離職，伊的工作只負責接案與簽約
      ，後續申請的動作均由其他同事辦理，伊僅是聽命於他人
      ，無法掌控所有的案件進度，且在加福公司待了1 年半，
      在三信公司僅短暫待了半年，而移民的申請時間都很長，
      伊根本無法知悉後來個案的處理情形，而公司財務均由老
      闆Ｓ○○掌管，申辦流程是由Ｓ○○控管，相關承辦人員
      係接受Ｓ○○之指示，進行處理作業，客戶若無法申辦成
      功，退費亦由Ｓ○○決定等語。
    (2)被告酉○○辯稱：92年1 月間，Ｓ○○因其加福公司原有
      之註冊登記證被註銷，擬另申請一家移民公司執照，惟申
      請移民公司特許執照，依規定須向內政部繳交保證金新臺
      幣（下同）150 萬元，Ｓ○○為節省資金，乃與酉○○約
      定，雙方各出資75萬元，合計150 萬元，用酉○○之三信
      公司名義，提出申請並獲准，取得內政部核發之經營移民
      業務之註開登記證，且為減低開銷，由Ｓ○○出名，承租
      臺北市○○○路1號13樓之3房屋，供三信公司及威爾森公
      司做為辦公室，共同使用，房租與辦公室費用，由Ｓ○○
      與酉○○二人平均分擔。威爾森公司由Ｓ○○辦留學業務
      ，此部分與伊無關。加福公司，設在台中市○區○○○路
      303號19樓之3，屬Ｓ○○獨創之公司，伊對加福公司之業
      務，亦從未參與。至於三信公司，則因Ｓ○○與伊就繳交
      之保證金，各有出資75萬元，對三信公司所使用之辦公室
      ，Ｓ○○與伊亦各分擔一半租金與費用，故Ｓ○○與伊均
      可使用三信公司之移民業務執照，對外獨立招攬移民業務
      ，責任各負，利益各取，互不干涉等語；
    (3)被告Ｔ○○辯稱：伊雖為加福公司之董事，但僅因有限公
      司需要5 人發起設立登記所為，伊僅是形式上之股東，並
      未參與加福公司的運作，伊早年即移居美國，對於Ｓ○○
      在臺灣之任何行為均不知，亦從未參與公司之運作，本案
      與伊無關等語。
五、經查：
  (一)按刑法第339條第1項詐欺罪之成立，以意圖為自己或第三人
    不法所有，以詐術使人將本人或第三人之物交付為要件。所
    謂以詐術使人交付，必須被詐欺人因其詐術而陷於錯誤，若
    其所用方法，不能認為詐術，亦不致使人陷於錯誤，即不構
    成該罪（最高法院46年台上字第260號判例意旨參照）， 從
    而，行為人如非自始基於不法取財或得利之意圖，客觀上亦
    無施用詐術之行為，或並無損害發生，或所受損害，非由欺
    罔行為陷於錯誤所致，均不得遽以詐欺罪相繩；至民事債務
    人於債之關係成立後，如有未依債之之本旨履行其債務或提
    出給付之情形，在一般社會經驗而言，可能之原因非一，或
    因不可歸責之事由無法給付，或因合法得對抗他造主張抗辯
    而拒絕給付，甚或債之關係成立後，始行惡意不為履行，皆
    有可能，非必出於自始無意給付之詐欺犯意一端。苟非於債
    之關係發生時，自始具有無意履行債務之詐欺犯意，即與前
    揭詐欺罪之構成要件有間，自不得以債務人單純債務不履行
    之客觀狀態，推定債務人自始即有不法所有之詐欺犯意。本
    件公訴人雖以如附表一所示丑○○等31名被害人委託威爾森
    留學中心辦理留學事項而未成功，或雖通過申請而未代繳學
    費，及如附表二所示宇○○等20名被害人委託加福公司辦理
    移民事項而未成功等事實，並以上開扣案資料，推論被告等
    人與案外人Ｓ○○共犯上開詐欺犯行。然查：
  1.附表一所示被害人之陳述，雖有被害人丑○○（附表一編號
    1）、亥○○（附表一編號6）、郭昭明（附表一編號28）、
    辛○○（附表一編號29）、壬○○（附表一編號31）等人，
    於警詢或偵訊時指稱：威爾森留學中心於伊等匯款後即停止
    營業等語。然曾於警詢或偵訊時證述威爾森留學中心確有代
    為辦理留學之申請手續，且有通過審核並出國留學者，計有
    被害人Ｉ○○（附表一編號2）、Ｈ○○（附表一編號3）、
    丙○○○（附表一編號4）、乙○○（附表一編號5）、庚○
    ○（附表一編號7）、卯○○（附表一編號8）、申○○（附
    表一編號9）、戌○○（附表一編號10）、Ｘ○○（ 附表一
    編號11）、Ｐ○○（附表一編號12）、Ｚ○○（附表一編號
    13）、天○○（附表一編號14）、黃○○（附表一編號15）
    、午○○○（附表一編號16）、ｂ○○（起訴書誤載為Ｒ○
    ○，附表一編號17）、丁○○（附表一編號18）、戊○○（
    附表一編號19）、Ｍ○○（附表一編號20）、Ａ○（附表一
    編號21）、Ｌ○○（附表一編號22）、鄧政盛（附表一編號
    23）、Ｃ○○（附表一編號24）、Ｊ○○（附表一編號25）
    、Ｅ○○（附表一編號26）、癸○○（附表一編號27）、Ｇ
    ○○○（附表一編號30）等人。是上開被害人或因繳款後威
    爾森留學中心即停止營業，或因威爾森留學中心未將已繳之
    款項代為轉交給申請之學校，而提出本件詐欺告訴，然威爾
    森留學中心確有代被害人辦理留學之申請手續，且大部分之
    被害人亦因爾威森留學中心之代辦而至外國留學等情，已如
    前述，則爾威森留學中心雖有上開未退費或未代繳學費之情
    事，然就爾威森留學中心確有代辦申請手續，且有被害人順
    利留學等情而論，尚難認定威爾森留學中心與附表一所示被
    害人簽立代辦契約時，自始即具有無意履行債務之詐欺犯意
    存在。
  2.而附表二所示被害人之陳述，雖然被害人宙○○（附表二編
    號3）、Ｖ○○（附表二編號4）、Ｙ○○（附表二編號 5）
    、寅○○（附表二編號6）、子○○（附表二編號7）、玄○
    ○（附表二編號8）、地○○（附表二編號9）、丁珮淳（附
    表二編號10）、Ｆ○○（附表二編號11）、巳○○（附表二
    編號12）、未○○（附表二編號13）、Ｗ○○（附表二編號
    14）、Ｎ○○（附表二編號15）、Ｂ○○（附表二編號16）
    、Ｋ○○（附表二編號17）、Ｕ○○（附表二編號18）、Ｑ
    ○○（附表二編號19）、辰○○（附表二編號20）等人，均
    證稱委託加福公司辦理移民手續，惟均未能順利移民，且未
    退費等情。惟被害人宇○○（附表二編號 1）、Ｄ○○（附
    表二編號 2）於警詢或偵訊時亦證稱：加福公司確有代為辦
    理移民手續等語。而證人ａ○○於原審審判中亦證稱：伊於
    90年4月至93年4月任職於加福公司及三信公司，擔任Ｓ○○
    的秘書。當時辦理移民業務是由Ｓ○○或Ｏ○○確認客戶的
    條件及狀況，然後大部分由Ｓ○○決定客戶是適合技術或是
    自僱移民，接著會跟客人討論，如果沒有問題就會簽約，簽
    約之後會將相關文件收齊，然後由伊做文書方面的工作，再
    來就會遞出文件申請，在處理移民業務成功比例滿高的，大
    概有六、七成的成功率等語（見原審卷二，96年9 月17日審
    判筆錄第86頁）。是本件加福公司雖有如附表二所示，未順
    利完成移民之申請手續且事後亦未退費給各該被害人之情形
    ，然依被害人宇○○、Ｄ○○及證人ａ○○之證述，加福公
    司確實有從事移民業務之經營，且有代為辦理移民申請手續
    ，而加福公司所承辦之移民案件亦有為數不少之成功案例。
    是加福公司雖有未順利完成移民之申請且未退費之情形，惟
    就加福公司確有從事移民業務之經營行為觀之，尚難認定加
    福公司與附表二所示之被害人簽約時，自始即具有無意履行
    債務之詐欺犯意存在。
  3.本件雖有附表一、二所示被害人等之指述及扣案資料在卷，
    惟該等被害人之陳述及扣案資料亦僅能證明其等於委託威爾
    森留學中心、加福公司辦理留學、移民申請手續後，發生未
    履行契約之糾紛，惟威爾森留學中心、加福公司與上揭被害
    人於債之關係成立後，未依債之之本旨履行其債務之原因，
    係因不可歸責之事由無法給付？或因合法得對抗他造主張抗
    辯而拒絕給付？或因債之關係成立後，始行惡意不為履行？
    甚或出於自始無意給付之詐欺犯意？公訴人並未進一步提出
    相關資料證明之。然依上開證人所述，威爾森留學中心與加
    福公司確有分別從事辦理留學申請、移民申請之業務，而於
    本案發生前，威爾森留學中心與加福公司亦分別曾為上開被
    害人等代辦申請留學、移民手續，是從威爾森留學中心與加
    福公司確有正常經營代辦留學、移民申請業務之情形觀之，
    尚難認定威爾森留學中心、加福公司確有於簽立契約之時，
    即具有詐欺之犯意，公訴人僅以事後債務不履行之客觀狀態
    ，推定案外人Ｓ○○與被告Ｏ○○、酉○○、Ｔ○○自始即
    有不法所有之詐欺犯意聯絡，尚難認可。
  (二)公訴人雖認被告Ｏ○○、酉○○、Ｔ○○與案外人Ｓ○○共
    犯本件詐欺案件，惟查：被告Ｏ○○於原審審理時具結證稱
    ：伊於89年12月至91年3 月間受僱於威爾森留學中心及加福
    公司，後於91年3月間離職，嗣於92年4月1 日再回去任職，
    受僱於三信公司及威爾森留學中心，至92年 9、10月間又離
    職，伊於89年12月至91年3 月受僱於威爾森留學中心及加福
    公司期間，僅接洽移民業務，沒有辦理留學業務，客戶的費
    用都是匯到公司或Ｓ○○帳戶，如果客戶到公司繳款，伊會
    將款項轉交給Ｓ○○，然後Ｓ○○會直接開收據給客戶等語
    （見原審卷二第36頁，96年8月6日審判筆錄）；另證人ａ○
    ○於原審審理時證稱：伊於90年4月至93年4月任職於加福公
    司及三信公司，擔任Ｓ○○的秘書。當時辦理移民業務是由
    Ｓ○○或Ｏ○○確認客戶的條件及狀況，然後大部分由Ｓ○
    ○決定客戶是適合技術或是自僱移民，公司的財務有個會計
    在處理，但是真正的資金進出還是要跟Ｓ○○報告，而移民
    案件的進度、處理流程也是要經過Ｓ○○的指示，如果有案
    件沒有申請成功，相關的退費事項也是由Ｓ○○決定如何處
    理，而向客戶收的費用都是匯到加福公司或威爾森留學中心
    或Ｓ○○的帳戶內，現金部分一定會交給Ｓ○○等語（見原
    審卷二第86頁，96年9 月17日審判筆錄）。是依被告Ｏ○○
    及證人ａ○○於原審審理時之證述，核對卷附加福公司、威
    爾森留學中心之有限公司變更登記表所載之董事資料（見原
    審卷二第59、108 頁），可知加福公司與威爾森留學中心之
    負責人確為案外人Ｓ○○，而該二家公司之經營權及資金進
    出均由案外人Ｓ○○所控管，是加福公司與威爾森留學中心
    於案發前之經營狀況為何？應僅有案外人Ｓ○○所能知悉。
    然檢視卷內資料並無案外人Ｓ○○之警詢、偵訊筆錄。再原
    審依職權調取臺灣臺北地方法院94年度易字第983 號刑事案
    件卷宗（被告為案外人Ｓ○○），經檢視該案件卷證資料，
    亦無查無案外人Ｓ○○之筆錄，且案外人Ｓ○○於該案件，
    已經臺灣臺北地方法院於94年9 月23日發布通緝。是依公訴
    人所提出之證據資料，並無案外人Ｓ○○之相關陳述，以供
    判斷威爾森留學中心、加福公司與上揭被害人於債之關係成
    立後，未依債之之本旨履行其債務之原因，究竟為何？
  (三)被告Ｏ○○、酉○○、Ｔ○○均否認涉犯本案詐欺犯行，均
    以威爾森留學中心及加福公司之經營皆由案外人Ｓ○○主導
    ，彼等對該二家公司之營運狀況並不了解等語置辯。
  1.被告Ｏ○○於審理時具結證稱：伊於89年12月至91年3 月間
    受僱於威爾森留學中心及加福公司，後來Ｓ○○說加福公司
    已經沒有辦理移民的執照，所以伊就於91年3 月間離職，過
    一段時間Ｓ○○說已經找到1 名合夥人，可以辦理移民業務
    ，那個合夥人就是酉○○，所以伊於92年4月1日回去任職，
    受僱於三信公司及威爾森公司，但伊於92年 9、10月間又離
    職，因為Ｓ○○說與合夥人拆夥，又沒有執照了，所以伊再
    度離開公司。伊89年12月至91年3 月受僱於威爾森公司及加
    福公司期間，上班地點是在臺中市○○○路，伊於此受僱期
    間僅接洽移民業務，沒有辦理留學業務。後來伊於92年4 月
    回去任職時，是到威爾森公司與三信公司位於臺北市○○○
    路1 號13樓上班。客戶的費用都是匯到公司或Ｓ○○帳戶，
    如果客戶到公司繳款，伊會將款項轉交給Ｓ○○，然後Ｓ○
    ○會直接開收據給客戶（見原審卷二第36頁，96年8月6日審
    判筆錄）。而被告酉○○於原審審理時亦證稱：Ｓ○○於92
    年間向伊表明，因為內政部有規定辦理移民或楓葉卡需要移
    民特許執照而且必須要150 萬元的保證金，伊有移民的特許
    執照，而Ｓ○○說他的員工有執照都已經離職，所以不符合
    資料，但她之前有辦過移民的經驗，可能還有一些客戶會再
    來找她，所以她需要三信公司的執照，萬一有客人來她可以
    幫客人辦移民，而伊本身也剛好需要資金，所以才跟Ｓ○○
    合作，由Ｓ○○出資75萬元成為三信公司的股東，當時約定
    伊辦楓葉卡，Ｓ○○可以使用三信公司的移民執照辦理移民
    業務，楓葉卡的利潤歸伊所有，移民的利潤是歸Ｓ○○，但
    過了二、三個月，因為沒有客人，所伊將三信公司的執照撤
    銷等語（見原審卷 (二)第130頁，96年10月22日審判筆錄）
    。是核對被告Ｏ○○、酉○○之證述，關於案外人Ｓ○○確
    於91年3 月間因無移民執照，致使加福公司無法營運而使被
    告Ｏ○○離職，嗣92年3、4月間因案外人Ｓ○○以被告酉○
    ○為合夥人而取得經營移民業務之執照，被告Ｏ○○即於92
    年4月1日再度受僱於案外人Ｓ○○，然被告酉○○於經過 2
    、3 個月後，又申請撤銷上開經營移民業務之執照，致被告
    Ｏ○○於92年9、10月再度離職等情，該2人之證述均相吻合
    ，是被告Ｏ○○確實受僱於案外人Ｓ○○，並有多次離職、
    復職之情形，而被告酉○○亦僅有短暫幾個月期間與案外人
    Ｓ○○合夥之情形，則被告Ｏ○○辯稱其受僱於案外人Ｓ○
    ○，對移民業務之執行均受命於Ｓ○○；被告酉○○辯稱其
    與案外人Ｓ○○僅有短暫時間合夥，但業務各自獨立，彼等
    對於威爾森留學中心、加福公司與被害人間之債務糾紛並不
    清楚等語，尚非無據。
  2.再檢視附表一、二所示被害人之歷次陳述：
  (1)附表一所示丑○○等31名被害人，均證述與渠等接洽、說明
    、訂約、承辦留學事務之人，均為案外人Ｓ○○或其僱用之
    職員，但未曾與被告Ｏ○○、酉○○、Ｔ○○有何接洽之情
    事。
  (2)附表二所示被害人中，被害人Ｙ○○（附表二編號 5）、
    寅○○（附表二編號6）、子○○（附表二編號7）、地○○
    （附表二編號 9）、丁珮淳（附表二編號10）、Ｆ○○（附
    表二編號11）、巳○○（附表二編號12）、Ｗ○○（附表二
    編號14）、Ｎ○○（附表二編號15）、Ｋ○○（附表二編號
    17）、辰○○（附表二編號20）等人，曾證述與渠等接洽者
    為案外人Ｓ○○與被告Ｏ○○；其餘被害人宇○○（附表
    二編號1）、Ｄ○○（附表二編號2）、宙○○（附表二編號
    3）、Ｖ○○（附表二編號4）、玄○○（附表二編號 8）、
    未○○（附表二編號13）、Ｂ○○（附表二編號16）、Ｕ○
    ○（附表二編號18）等人，均證述與渠等接洽之人為案外人
    Ｓ○○；上開被害人均證稱未曾與被告酉○○、Ｔ○○有
    何接洽之情事。是附表二所示被害人中，除有部分被害人是
    與被告Ｏ○○接洽移民事宜外，其餘被害人均與案外人Ｓ○
    ○接洽移民事宜，而被告酉○○、Ｔ○○則均與未附表二所
    示被害人有過任何接洽情事。
  (3)雖然被害人Ｑ○○（附表二編號19）於偵訊時曾證稱：被告
    酉○○、Ｔ○○曾與伊接洽辦理移民事宜等語（見94年偵字
    第4515卷二第251頁）。 然證人Ｑ○○於原審審理時亦證稱
    ： 伊於92年6月15日前往臺中市○○○路一家辦公室去委託
    辦理移民業務，當時該辦公室外面是掛「威爾森留學中心」
    ，接洽過程中，Ｓ○○叫伊把之前委託其他公司所辦妥的證
    件及款項交給她去辦理，全部包到好是55萬元，Ｓ○○同時
    開了55萬元的本票給伊，整個接洽過程中，除了Ｓ○○外，
    另外有一名「AN GELA」小妹拿資料給伊填寫， 至於警詢中
    所講的「楊蕓芸」是伊到臺北的辦公室時，負責招待伊的人
    。又伊於警詢中說三信移民公司的負責人是酉○○，是簽約
    後Ｓ○○告訴伊的，後來酉○○也有打電話與伊聯絡，說Ｓ
    ○○要把楓葉卡的部分交給酉○○做，但伊不同意。至於伊
    在偵訊時說被告Ｔ○○有與伊接洽，是因為Ｓ○○在辦公室
    有跟伊說Ｔ○○是她弟弟，如果在加拿大需要翻譯，可以找
    Ｔ○○來幫忙，伊並沒有見過Ｔ○○等語（見本院卷二第27
    頁，96年8月6日審判筆錄），足認被害人Ｑ○○確未與被告
    酉○○直接洽談移民事宜，且亦未曾見過被告Ｔ○○，是被
    害人Ｑ○○於偵訊之證述，難認與事實相符，不能採為不利
    被告酉○○、Ｔ○○之認定依據。
  (4)再檢視附表一、二所示被害人之陳述，其等於警詢或檢察官
    訊問時，對於其等付費之方式，或稱匯入威爾森留學中心帳
    戶、或稱匯入加福公司帳戶、或稱匯入三信公司帳戶、或稱
    匯入案外人Ｓ○○個人帳戶、或稱以現金交付案外人Ｓ○○
    （證據出處見附表一、二所示）。核與被告Ｏ○○於原審審
    理時具結證稱：客戶的費用都是匯到公司或Ｓ○○帳戶，如
    果客戶到公司繳款，伊會將款項轉交給Ｓ○○，然後Ｓ○○
    會直接開收據給客戶等語（見原審卷二第36頁，96年8月6日
    審判筆錄），及證人ａ○○於原審審理時證稱：公司的資金
    進出都要向Ｓ○○報告，相關的退費事項也是由Ｓ○○決定
    如何處理，而向客戶收的費用都是匯到加福公司或威爾森留
    學中心或Ｓ○○的帳戶內，現金部分一定會交給Ｓ○○等語
    （見原審卷二第86頁，96年9月17日審判筆錄）， 均相符合
    。足認威爾森留學中心及加福公司向客戶收取之款項，均由
    案外人Ｓ○○控管，並無證據證明被告3 人得管理該二家公
    司之資金進出情形。
  (5)準此，依上開附表一所示被害人之陳述，可知關於威爾森留
    學中心部分，被害人等均與案外人Ｓ○○或其職員洽談申辦
    留學事宜，被告Ｏ○○、酉○○、Ｔ○○確未曾參與威爾森
    留學中心之申辦留學接洽事宜；又依上開附表二所示被害人
    之陳述，可知關於加福公司部分，除部分被害人有與被告Ｏ
    ○○洽談申辦移民事宜外，其餘被害人均僅與案外人Ｓ○○
    洽談申辦事宜，而被告酉○○、Ｔ○○確未曾參與加福公司
    之申辦移民事宜。再依本案被害人關於匯款流向及被告Ｏ○
    ○、證人ａ○○關於該二家公司之資金控管情形之證述，足
    認威爾森留學中心及加福公司之資金僅由案外人Ｓ○○1 人
    獨自管理，是被告酉○○、Ｔ○○辯稱其等並未參與威爾森
    留學中心及加福公司之經營，及被告Ｏ○○辯稱：伊雖然有
    承辦加福公司之移民業務，但僅聽命於案外人Ｓ○○之指示
    等語，均與事實相符，堪以採信。
  3.據上，本案雖扣得客戶基本資料、威爾森留學中心營業資料
    公司資料、威爾森留學中心報紙廣告資料、匯款傳票收據影
    本、存摺（Ｓ○○、威爾森留學中心）、筆記本、美國各大
    學簡介、加拿大私立中學集冊、印章、威爾森留學中心名片
    （Ｓ○○）、國外各大學證書、移民留學宣傳資料、房屋租
    賃契約書、經濟部公司執照（三信投顧公司）、三信投顧公
    司資料、各類移民手續申請表格資料、匯款帳戶資料等物，
    然檢視本案被害人之陳述，難認被告Ｏ○○、酉○○、Ｔ○
    ○有參與附表一所示之申辦留學業務，亦難認被告酉○○、
    Ｔ○○有參與附表二所示之申辦移民業務，至於被告Ｏ○○
    雖有參與附表二所示之部分移民業務，然依據本院認定之威
    爾森留學中心、加福公司之資金控管情形，亦僅能認定被告
    Ｏ○○確有受命於案外人Ｓ○○之指示，從事該部分之移民
    業務，是依卷內資料而論， 難認被告3人與案外人Ｓ○○就
    本案被訴之詐欺犯行，有何犯意聯絡存在。
六、綜上所述，本案既查無威爾森留學中心、加福公司確於簽立
    契約之時，即具有詐欺之犯意存在。再檢視本案被害人關於
    接洽對象及匯款流向之證述，另核對上開被告Ｏ○○、證人
    ａ○○關於威爾森留學中心及加福公司之資金控管情形之證
    述，堪認威爾森留學中心及加福公司均為案外人Ｓ○○個人
    所主導之公司，被告Ｏ○○雖受僱於案外人Ｓ○○、被告酉
    ○○雖與案外人Ｓ○○就三信公司有合夥關係、被告Ｔ○○
    雖掛名為加福公司之董事，然被告酉○○、Ｔ○○既未參與
    威爾森留學中心及加福公司之經營，被告Ｏ○○僅是受僱之
    員工，難認被告3 人與案外人有何犯意聯絡存在。再公訴人
    雖舉扣案資料，欲證明被告等人有上開詐欺罪嫌，然而上開
    扣案資料，僅能證明威爾森留學中心及加福公司有經營申辦
    留學、移民業務之事實，並無從依之作為被告等人犯罪之唯
    一證據。是本件被告等人被訴詐欺罪嫌部分，公訴人所為訴
    訟上之證明，尚未至通常一般之人均不致有所懷疑，而得確
    信其為真實，而有合理之懷疑存在，尚不足為被告3 人有罪
    之積極證明，或說服本院形成被告有罪之心證。此外，復查
    無其他積極之證據足資證明被告等人確有公訴人所指之犯行
    ，本件犯罪事實即屬不能證明，自應為被告Ｏ○○、酉○○
    、Ｔ○○等人均無罪之諭知。
七、原審因認公訴人所舉證據尚不足以認定被告有共同詐欺之犯
    行。而予被告等無罪之諭知，尚無不合，公訴人上訴意旨仍
    以上開證人或被告供述之證詞及供述爭執其證據力，認原審
    為無罪之判決有誤，請求撤銷改判有罪，尚無理由，上訴應
    予駁回。
據上論斷，應依刑事訴訟法第368條，判決如主文。
本案經檢察官邱美育到庭執行職務。
中    華    民    國    98    年    7  月      16     日
            刑事第四庭    審判長法  官  陳筱珮
                                法  官  陳玉雲
                                法  官  周煙平
以上正本證明與原本無異。
不得上訴。
                                書記官  陳秋雄
中    華    民    國    98    年    7     月    16    日
附表一：威爾森留學中心部分
┌──┬────────┬────────┬──────────────┐
│編號│    被害人      │受騙金額（新台幣│時間                        │
│    │                │）              │                            │
├──┼────────┼────────┼──────────────┤
│1   │丑○○          │15萬5千元       │92年間給付款項              │
│    ├────────┴────────┴──────────────┤
│    │被害人丑○○：與Ｓ○○接洽94/4/17警詢筆錄（94偵8206卷二P.86）   │
├──┼────────┬────────┬──────────────┤
│2   │Ｉ○○          │130萬           │92年10月21日匯入帳戶        │
│    ├────────┴────────┴──────────────┤
│    │1.被害人Ｉ○○：與Ｓ○○、李致緯、湯勝忠、「JOJO」女子接洽，有通│
│    │  過留學申請，但未代繳學費94/4/20 警詢筆錄（94偵8206卷二P.190） │
│    │2.收據2 張、留學代辦合約書、正式收據3 張、支票（票號：AQ0000000 │
│    │  ）及退票理由單1 張（94偵8206卷二P.193-200 ）                  │
│    │3.報名表2 張、收付款明細表2 張、留學代辦合約書（94偵8206卷三P.17│
│    │  3-177）                                                       │
├──┼────────┬────────┬──────────────┤
│3   │Ｈ○○          │美金2135元      │92年12月26日交給Ｓ○○      │
│    ├────────┴────────┴──────────────┤
│    │1.被害人Ｈ○○：與Ｓ○○接洽，有通過留學申請，但未代繳學費93/12/│
│    │  22警詢筆錄（94偵4515卷一P.238 、94偵8206卷一P.155）           │
│    │2.留學代辦合約書、收據2 張、正式代收代付收據、Ｈ○○費用明細、匹│
│    │  茲堡大學通知書2 張（94偵4515卷一P.242-248 、94偵8206卷一P.157-│
│    │  163）                                                         │
├──┼────────┬────────┬──────────────┤
│4   │丙○○○        │94萬6千980元    │92年12月29日匯入帳戶        │
│    ├────────┴────────┴──────────────┤
│    │1.被害人丙○○○：與Ｓ○○、莊小姐、張靜怡、「JOJO」女子接洽，有│
│    │  通過留學申請，但未代繳學費(1)94/1/26 警詢筆錄（94偵4515卷一P.16│
│    │  8 、94偵8206卷一P.85）、(2)94/4/19 偵訊筆錄（94偵4515卷二P.206 │
│    │  ）                                                            │
│    │2.郵件資料、已繳交/ 代繳費用明細、台灣中小企銀支票（票號：AQ0165│
│    │  241） 、費用明細2 張、費用明細通知單、合作金庫匯款回條聯(二)（匯│
│    │  款金額133680元）、監護費用數額通知、合作金庫匯款回條聯(二)（匯款│
│    │  金額949200元）、正式收據2 張、威爾森留學中心帳戶帳號表、中國國│
│    │  際商銀國內匯款申請書（匯款金額0000000 元）、正式收據、留學代辦│
│    │  合約書2 張、英國學生簽證申請須知（94偵4515卷一P.173-192 、94偵│
│    │  8206 卷一P.90-109）                                           │
├──┼────────┬────────┬──────────────┤
│5   │乙○○          │33萬8千200元    │93年2月4日給付款項          │
│    ├────────┴────────┴──────────────┤
│    │1.被害人王子寶：與Ｓ○○、湯勝忠、劉瑞霢、李致緯接洽，有通過留學│
│    │  申請，但未代繳學費94/4/20 警詢筆錄（94偵8206卷二P.164）       │
│    │2.正式收據2 張、收據2 張、留學代辦合約書、費用明細（94偵8206卷二│
│    │  P.167-173 ）                                                  │
│    │3.報名表、收付款明細表、留學代辦合約書（94偵8206卷三P.210-212 ）│
├──┼────────┬────────┬──────────────┤
│6   │亥○○          │2萬6千650元     │93年2 月4 日訂約，93年2 月7 │
│    │                │                │日交給被告Ｓ○○            │
│    ├────────┴────────┴──────────────┤
│    │1.被害人亥○○：與Ｓ○○接洽94/4/20警詢筆錄（94偵8206卷二P.174）│
│    │2.留學代辦合約書、正式收據（94偵8206卷二P.177-178 、94偵8206卷三│
│    │  P.202-203）                                                   │
│    │3.報名表、收付款明細表（94偵8206卷三P.200-201）                 │
├──┼────────┬────────┬──────────────┤
│7   │庚○○          │30萬元          │93年2月18日給付款項         │
│    ├────────┴────────┴──────────────┤
│    │1.被害人庚○○：與Ｓ○○接洽，有通過留學申請，但未退費94/4/19 警│
│    │  詢筆錄（94偵8206卷二P.154）                                   │
│    │2.收付款明細表、報名表（94偵8206卷二P.157-158）                 │
│    │3.報名表、收付款明細表、支票、留學代辦合約書（94偵8206卷三P.189-│
│    │  192）                                                         │
├──┼────────┬────────┬──────────────┤
│8   │卯○○          │12萬5千元       │93年3月匯入帳戶             │
│    ├────────┴────────┴──────────────┤
│    │1.被害人卯○○：與Ｓ○○、湯勝忠、劉瑞霢、林育鈴、「Drew Liu」接│
│    │  洽，有通過留學申請，但未代繳學費94/4/20 警詢筆錄（94偵8206卷二│
│    │  P.184 ）                                                      │
│    │2.華泰銀行跨行匯款回單3 張、留學代辦合約書、遊學/ 留學費用預估單│
│    │  （94偵8206卷二P.187-189）                                     │
│    │3.收付款明細表、報名表、留學代辦合約書（94偵8206卷三P.197-199 ）│
├──┼────────┬────────┬──────────────┤
│9   │申○○          │142萬9千2百元   │93年3 月29日及93年9 與20日匯│
│    │                │                │入帳戶                      │
│    ├────────┴────────┴──────────────┤
│    │1.被害人申○○：與湯勝忠接洽，有通過留學申請，但未代繳學費94/3/1│
│    │  0警詢筆錄（94偵4515卷二P.77、94偵8206卷一P.282）              │
│    │2.切結書、中國信託商業銀行匯款申請書2 張、遊學/ 留學費用預估單、│
│    │  台灣中小企業銀行匯出匯款申請書回條、留學代辦合約書（94偵4515卷│
│    │ 二P.79-86、94偵8206卷一P.284-291）                             │
├──┼────────┬────────┬──────────────┤
│10  │戌○○          │109萬7千6百50元 │93年5月匯入帳戶             │
│    ├────────┴────────┴──────────────┤
│    │1.被害人戌○○：與Ｓ○○、「Danny 」男子接洽，有通過留學申請，但│
│    │  未代繳學費(1)94/3/10 警詢筆錄（94偵4515卷二P.106 、94偵8206卷一│
│    │  P.254 ）(2)94/4/19 偵訊筆錄（94偵4515卷二P.218）               │
│    │2.留學代辦合約書、收據、上海商業儲蓄銀行匯出匯款申請書、台北銀行│
│    │  入戶電匯回條及匯出匯款證實書、Winchendon學校通知函（94偵4515卷│
│    │  二P.110-115 、94偵8206卷一P.258-263）                         │
├──┼────────┬────────┬──────────────┤
│11  │Ｘ○○          │22萬4百78元及美 │93年5月19日匯入帳戶         │
│    │                │金3萬8千2百50元 │                            │
│    ├────────┴────────┴──────────────┤
│    │1.被害人Ｘ○○：與Ｓ○○接洽，有通過留學申請，但未代繳學費94/3/1│
│    │  6 警詢筆錄（94偵4515卷二P.7 、94偵8206卷二P. 61）             │
│    │2.留學代辦合約書、華南商業銀行匯款回條聯、華南商業銀行匯出匯款明│
│    │  細、波士頓威成頓寄宿中學簡章（94偵4515卷二P.9-13、94偵8206卷二│
│    │  P.63-66）                                                     │
├──┼────────┬────────┬──────────────┤
│12  │Ｐ○○          │166萬元         │93年6月交給被告Ｓ○○       │
│    ├────────┴────────┴──────────────┤
│    │1.被害人Ｐ○○：與Ｓ○○、「JOJO」女子、葉先生接洽，有通過留學申│
│    │  請，但未代繳學費(1)94/3/10 警詢筆錄（94偵4515卷二P.123 、94偵82│
│    │  06卷一P.239） (2)94/4/19 偵訊筆錄（94偵4515卷二P.230）         │
│    │2.收據4 張、中學留學代辦合約書（94偵4515卷二P.126-130 、94偵8206│
│    │  卷一P.242-246）                                               │
├──┼────────┬────────┬──────────────┤
│13  │Ｚ○○          │154萬9千3百75元 │93年6月匯入帳戶             │
│    ├────────┴────────┴──────────────┤
│    │1.被害人Ｚ○○：與Ｓ○○接洽，有通過留學申請，但未代繳學費(1)94/3│
│    │  /10 警詢筆錄（94偵4515卷二P.87、94偵8206卷一P.275） 、(2)94/4/1│
│    │  9偵訊筆錄（94偵4515卷二P.233）                                │
│    │2.留學代辦合約書、台新國際商業銀行匯出匯款申請書、台新國際商業銀│
│    │  行外匯收支或交易申請書、花旗銀行國外匯款/ 匯票申請書（94偵4515│
│    │  卷二P.89-93 、94偵8206卷一P.277-281）                         │
├──┼────────┬────────┬──────────────┤
│14  │天○○          │50萬元          │93年6月8日匯入帳戶          │
│    ├────────┴────────┴──────────────┤
│    │1.被害人天○○：與Ｓ○○、李致緯、湯勝忠接洽，有通過留學申請，但│
│    │  未代繳學費94/4/2 0警詢筆錄（94偵8206卷二P.201）               │
│    │2.支票（票號：SA0000000）、留學代辦合約書、費用明細、匯款單（94 │
│    │  偵8206卷二P.204-207）                                         │
│    │3.報名表、收付款明細表、支票、留學代辦合約書（94偵8206卷三P.193-│
│    │  196）                                                         │
├──┼────────┬────────┬──────────────┤
│15  │黃○○          │70萬元          │93年6月29日交給被告Ｓ○○   │
│    ├────────┴────────┴──────────────┤
│    │1.被害人黃○○：與Ｓ○○接洽，有通過留學申請，但未代繳學費94/4/1│
│    │  9 警詢筆錄（94偵8206卷二P.134）                               │
│    │2.費用明細、中學留學代辦合約書、收據（94偵8206卷二P.137-139）   │
│    │3.報名表、留學代辦合約書、第一商業銀行匯款通知單（94偵8206卷三P.│
│    │   184-188）                                                    │
├──┼────────┬────────┬──────────────┤
│16  │午○○○        │103萬2千元      │93年7月匯款及開立支票       │
│    ├────────┴────────┴──────────────┤
│    │1.被害人午○○○：與Ｓ○○、李致緯、劉瑞霢接洽，有通過留學申請、│
│    │  但未代繳學費94/3/10 警詢筆錄（94偵4515卷二P.61、94偵8206卷一P.│
│    │  296 ）                                                        │
│    │2.台北國際商業銀行匯款回條聯、Winchendon學校通知函2 張、費用明細│
│    │  、支票1 張（票號：AB0000000） 、收據2 張、第一商業銀行匯款通知│
│    │  單、中學留學代辦合約書、應收費用明細、美國中學費用明細（94偵45│
│    │  15卷二P.64-72 、94偵8206卷一P.299-307）                       │
├──┼────────┬────────┬──────────────┤
│17  │ｂ○○（起訴書誤│150萬元         │93年7 月交給被告Ｓ○○      │
│    │載為Ｒ○○）    │                │                            │
│    ├────────┴────────┴──────────────┤
│    │1.證人Ｒ○○：與Ｓ○○、酉○○接洽，有通過留學申請，但未代繳學費│
│    │  (1)94/3/10 警詢筆錄（94偵4515卷二P.94、94偵8206卷一P.264） 、(2)│
│    │  94/4/19偵訊筆錄（94偵4515卷二P.248）                          │
│    │2.證人Ｒ○○：伊於警詢、偵訊指稱與Ｓ○○、酉○○接洽，是係ｂ○○│
│    │  委託伊去作筆錄，伊是聽ｂ○○轉述後才向警察、檢察官作如此陳述，│
│    │  伊並沒有去威爾森留學中心辦理手續（本院卷二，第127 頁之96年10月│
│    │   22日審判筆錄）                                               │
│    │3.被害人ｂ○○：伊是與劉姓子子接洽，但不是與在庭的3 名被告接洽（│
│    │  本院卷二，第198 頁之97年4 月28日審判筆錄）                    │
│    │4. 威爾森留學中心之美國紐約長島大學一年MBA 課程資料、留學代辦合 │
│    │   約書、費用明細2 張、收據2 張（94偵4515卷二P.98-103、94偵8206 │
│    │   卷一P.268-273）                                              │
│    │5.台灣中小企業銀行匯出匯款申請書回條（95偵4515卷二P.104）       │
├──┼────────┬────────┬──────────────┤
│18  │丁○○          │210萬9千4百50元 │93年7 月7 日交付定金，93年8 │
│    │                │                │月3 日餘款匯入帳戶          │
│    ├────────┴────────┴──────────────┤
│    │1.被害人丁○○：與Ｓ○○接洽，有通過留學申請，但未代繳學費94/3/1│
│    │  0警詢筆錄（94偵4515卷二P.37、94偵8206卷二P.1）                │
│    │2.中學留學代辦合約書、收據2 張、應收費用明細、中國國際商業銀行國│
│    │  內匯款申請書、已繳交/ 代繳費用明細、支票1 張（票號：AQ0000000 │
│    │  ） 及退票理由單、本票1 張（94偵4515卷二P.42-51 、179-188 、94 │
│    │  偵8206卷二P.4-15）                                            │
├──┼────────┬────────┬──────────────┤
│19  │戊○○          │134萬9千1百元   │93年7月21日匯入帳戶         │      │
│    ├────────┴────────┴──────────────┤
│    │1.被害人戊○○：與Ｓ○○接洽，有通過留學申請，但未代繳學費(1)94/3│
│    │  /10警詢筆錄（94偵4515卷二P.73、94偵8206卷一P.292）、(2)94/4/19 │
│    │  偵訊筆錄（94偵4515卷二P.209）                                 │
│    │2.台北銀行入戶電匯解付單、留學代辦合約書（94偵4515卷二P.75-76 、│
│    │  94偵8206卷一P.294-295）                                       │
├──┼────────┬────────┬──────────────┤
│20  │Ｍ○○          │44萬7千3百75元  │93年7 月28日訂約，93年7 月29│
│    │                │                │日及8 月26日匯入帳戶        │
│    ├────────┴────────┴──────────────┤
│    │1.被害人Ｍ○○：與Ｓ○○、李致緯、湯勝忠、劉小姐接洽，後於偵訊時│
│    │  改稱與湯勝忠接洽，有通過留學申請，但未代繳學費(1)93/12/8 警詢筆│
│    │  錄（94偵4515卷一P.152 、94偵8206卷一P.119） (2)94/4/19 偵訊筆錄│
│    │  （94偵4515卷二P.239）                                         │
│    │2.第一商銀匯款單通知單、留學行李打包表、通知書、留學代辦合約書、│
│    │  費用明細（94偵4515卷一P.158-162 、94偵8206卷一P.123-127）     │
├──┼────────┬────────┬──────────────┤
│21  │Ａ○            │60萬元          │93年7 月2 日訂約，93年8 月匯│
│    │                │                │入帳戶                      │
│    ├────────┴────────┴──────────────┤
│    │1.被害人Ａ○：與Ｓ○○接洽，有通過留學申請，但未代繳學費(1)93/12/│
│    │  8 警詢筆錄（94偵4515卷一P.286 、94偵8206卷一P.193） 、(2)94/4/1│
│    │  9 偵訊筆錄（94偵4515卷二P.236）                               │
│    │2.費用明細2 張、收據、留學代辦合約書、台灣中小企銀存款憑條4 張（│
│    │  94偵4515卷一P.290-297 、94偵8206卷一P.195-202）               │
├──┼────────┬────────┬──────────────┤
│22  │Ｌ○○          │90萬9百43元     │93年8月匯入帳戶             │
│    ├────────┴────────┴──────────────┤
│    │1.被害人Ｌ○○：與Ｓ○○接洽，有通過留學申請，但未代繳學費94/3/1│
│    │  0警詢筆錄（94偵4515卷二P.116、94偵8206卷一P.247）             │
│    │2.費用明細、留學代辦合約書、收據3 張、第一商業銀行匯款通知單3張 │
│    │  （94偵4515卷二P.118-122 、269-274 、94偵8206卷一P.249-253 ）  │
├──┼────────┬────────┬──────────────┤
│23  │鄧政盛          │48萬元          │93年8月匯入帳戶             │
│    ├────────┴────────┴──────────────┤
│    │1.被害人鄧政盛：與Ｓ○○接洽，有通過留學申請，但未代繳學費(1)94/1│
│    │  /17警詢筆錄（94偵4515卷一P.205、94偵8206卷一P.110）、(2)94/4/19│
│    │  偵訊筆錄（94偵4515卷二P.245）                                 │
│    │2.費用明細、收據2 張（94偵4515卷一P.208-210 、94偵8206卷一P.113-│
│    │  115）                                                         │
├──┼────────┬────────┬──────────────┤
│24  │Ｃ○○          │259萬7千7百65元 │93年8月4日匯入帳戶          │
│    ├────────┴────────┴──────────────┤
│    │1.被害人Ｃ○○：與Ｓ○○接洽，有通過留學申請，但未代繳學費94/3/1│
│    │  1警詢筆錄（94偵4515卷二P.24、94偵8206卷二P.34）               │
│    │2.收據5 張、費用明細、臺灣中小企業銀行匯出匯款申請書回條、國泰世│
│    │  華商業銀行匯出匯款回條、中學留學代辦合約書、The WinchendonScho│
│    │  ol繳費明細、中國信託商業銀行匯出匯款備查簿、中國信託商業銀行匯│
│    │  款申請書（94偵8206卷二P.38-50）                               │
├──┼────────┬────────┬──────────────┤
│25  │Ｊ○○          │203萬8千3百元   │93年8 月24日交給被告Ｓ○○、│
│    │                │                │湯勝忠                      │
│    ├────────┴────────┴──────────────┤
│    │1.被害人Ｊ○○：Ｓ○○、湯勝忠、劉瑞霢、「Drew Liu」、賴軍慈接洽│
│    │  ，有通過留學申請，但未代繳學費(1)94/3/16 警詢筆錄（94偵4515卷二│
│    │  P.14 、94 偵8206卷二P.51）、(2)94/4/19 偵訊筆錄（94偵4515卷二P.│
│    │  242）                                                         │
│    │2.中學留學代辦合約書2 份、支票3 張（票號：PS0000000 、PS0000000 │
│    │  、UA0000000） 、收據2 張、留學/ 遊學費用預估單（94偵4515卷二P.│
│    │  18-23 、94偵8206卷二P.55-60）                                 │
├──┼────────┬────────┬──────────────┤
│26  │Ｅ○○          │62萬4百93元     │93年8 月26日、9 月8 日、10  │
│    │                │                │月1 日匯入帳戶              │
│    ├────────┴────────┴──────────────┤
│    │1.被害人Ｅ○○：與Ｓ○○接洽，有通過留學申請，但未代繳學費(1)93/1│
│    │  2/8警詢筆錄（94偵4515卷一P.260、94偵8206卷一P.173）、(2)94/4/19│
│    │  偵訊筆錄（94偵4515卷二P.224）                                 │
│    │2.留學代辦合約書、開立之收據3 張、華僑銀行匯款委託書3 張（94偵45│
│    │  15卷一P.265-270 、94偵8206卷一P.176-181）                     │
│    │3.報名表、收付款明細表、客戶初談基本資料、收據、留學代辦合約書（│
│    │  94偵8206卷三P.219-223）                                       │
├──┼────────┬────────┬──────────────┤
│27  │癸○○          │65萬7千8百60元  │93年8月30日匯入帳戶         │
│    ├────────┴────────┴──────────────┤
│    │1.被害人癸○○：與Ｓ○○接洽，有通過留學申請，但未代繳學費(1)93/1│
│    │  2/8警詢筆錄（94偵4515卷一P.279、94偵8206卷一P.188）、(2)94/4/19│
│    │  偵訊筆錄（94偵4515卷二P.215）                                 │
│    │2.留學代辦合約書、收據2 張（94偵4515卷一P.283-285 、94偵8206卷一│
│    │  P.190-192）                                                   │
├──┼────────┬────────┬──────────────┤
│28  │郭昭明          │37萬4千1百70元  │93年9月10日匯入帳戶         │
│    ├────────┴────────┴──────────────┤
│    │1.被害人郭昭明：與Ｓ○○接洽，未通過留學申請94/3/11 警詢筆錄（9 │
│    │  4 偵4515卷二P.28、94偵8206卷二P.25）                          │
│    │2.中學留學代辦合約書、台新國際商業銀行國內匯款回條、收據1 張、電│
│    │  子郵件1 紙（94偵4515卷二P.32-35 、94偵8206卷二P.29-32）       │
├──┼────────┬────────┬──────────────┤
│29  │辛○○          │28萬元          │93年9 月25日刷卡4462元，93  │
│    │                │                │年9 月27日將餘款匯入帳戶    │
│    ├────────┴────────┴──────────────┤
│    │1.被害人辛○○：與Ｓ○○接洽，未通過留學申請(1)93/12/8警詢筆錄（9│
│    │  4偵4515卷一P.249、94偵8206卷一P.164）、(2)94/4/19偵訊筆錄（94偵│
│    │  4515卷二P.212）                                               │
│    │2.留學代辦合約書、收據、郵政劃撥收據、國泰世華93年11月信用卡對帳│
│    │  單、中國農民銀行匯款回條2 張、代收費用明細（94偵4515卷一P.253-│
│    │  259 、94偵8206卷一P.166-172）                                 │
├──┼────────┬────────┬──────────────┤
│30  │Ｇ○○○        │68萬3千5百81元  │93年9 月26日開即期支票交給被│
│    │                │                │告Ｓ○○                    │
│    ├────────┴────────┴──────────────┤
│    │1.被害人Ｇ○○○：與Ｓ○○接洽，有通過留學申請，但未代繳學費(1)93│
│    │  /12/8警詢筆錄（94偵4515卷一P.271、94偵8206卷一P.182）、(2)94/4/│
│    │  19偵訊筆錄（94偵4515卷二P.221）                               │
│    │2.留學代辦合約書、收據3 張（94偵4515卷一P.275-278 、94偵8206卷一│
│    │  P.184-187）                                                   │
├──┼────────┬────────┬──────────────┤
│31  │壬○○          │69萬4千元       │93年10月匯入帳戶            │
│    ├────────┴────────┴──────────────┤
│    │1.被害人壬○○：與Ｓ○○接洽，未通過留學申請94/1/18 警詢筆錄（94│
│    │  偵4515卷一P.193 、94偵8206卷一P.73）                          │
│    │2.台灣銀行匯款回條聯(二)及收據、收據、遊學/ 留學費用預估單、留學代│
│    │  辦合約書（94偵4515卷一P.196-200 、94偵8206卷一P.76-80）       │
└──┴────────────────────────────────┘
附表二：加福公司移民部分
┌──┬──────┬──────────┬──────────────┐
│編號│被害人      │受騙金額(新台幣）   │時間（以給付金額之時間先後次│
│    │            │                    │序排列）                    │
├──┼──────┼──────────┼──────────────┤
│1   │宇○○      │825萬元             │88年2月14日匯入帳戶         │
│    ├──────┴──────────┴──────────────┤
│    │被害人宇○○：與Ｓ○○接洽，但辦理移民申請但遭退件，未退費(1)94/1│
│    │ /11 警詢筆錄（94偵4515卷一P.211 、94偵8206卷一P.128） 、(2)94/4/│
│    │19 偵訊筆錄（94偵4515卷二P.227）                                │
├──┼──────┬──────────┬──────────────┤
│2   │Ｄ○○      │195萬805元          │89年3月31日匯入帳戶         │
│    ├──────┴──────────┴──────────────┤
│    │1.被害人Ｄ○○：與Ｓ○○、林冬昇、「Tony」男子接洽，有辦理移民申│
│    │  請，但未成功，未退費94/4/19 警詢筆錄（94偵8206卷二P.124）     │
│    │2.中國農民銀行匯款回條、本票、臺灣省合作金庫匯款回條聯、正式收據│
│    │  2 張、委任合約書（94偵8206卷二P.127-133）                     │
├──┼──────┬──────────┬──────────────┤
│3   │宙○○      │22萬元及加幣3450元  │89年10月31日匯入帳戶        │
│    ├──────┴──────────┴──────────────┤
│    │1.被害人宙○○：與謝慧游、林小姐接洽94/4/19 警詢筆錄（94偵8206  │
│    │  卷二P.145）                                                   │
│    │2.正式收據2 張、收據2 張（94偵8206卷二P.149-153）               │
│    │3.委任合約書（94偵8206卷二P.148、94偵8206卷三P.92）             │
├──┼──────┬──────────┬──────────────┤
│4   │Ｖ○○      │16萬元              │89年11月30日匯入帳戶        │
│    ├──────┴──────────┴──────────────┤
│    │1.被害人Ｖ○○：與Ｓ○○接洽94/4/19警詢筆錄（94偵8206卷二P.118）│
│    │2.委任合約書（94偵8206卷二P.121）                               │
├──┼──────┬──────────┬──────────────┤
│5   │Ｙ○○      │12萬元              │89年12月15日匯入帳戶        │
│    ├──────┴──────────┴──────────────┤
│    │1.被害人Ｙ○○：與楊麗娟接洽94/4/19警詢筆錄（94偵8206卷二P.159）│
│    │2.委任合約書（94偵8206卷二P.162、319）                          │
├──┼──────┬──────────┬──────────────┤
│6   │寅○○      │26萬元              │89年12月15日交給被告Ｏ○○  │
│    ├──────┴──────────┴──────────────┤
│    │1.被害人寅○○：與Ｓ○○、楊麗娟接洽94/4/20 警詢筆錄（94偵8206卷│
│    │  二P.179）                                                     │
│    │2.委任合約書（94偵8206卷二P.182 、307）                         │
├──┼──────┬──────────┬──────────────┤
│7   │子○○      │11萬1000元          │90年1月17日交給被告Ｓ○○、 │
│    │            │                    │Ｏ○○                      │
│    ├──────┴──────────┴──────────────┤
│    │1.被害人子○○：與Ｓ○○、楊麗娟、潘淑華接洽94/4/17 警詢筆錄（94│
│    │  偵8206卷二P.73）                                              │
│    │2.二聯式統一發票、正式收據、收據、委任合約書（94偵8206卷二P.76-8│
│    │  0）                                                           │
├──┼──────┬──────────┬──────────────┤
│8   │玄○○      │17萬6500元          │90年3月交給被告Ｓ○○       │
│    ├──────┴──────────┴──────────────┤
│    │1.被害人：與Ｓ○○、「Angela」女子接洽(1)94/4/4警詢筆錄（94偵8206│
│    │  卷二P.213）、(2)94/6/24偵訊筆錄（94偵4515卷二P.292）           │
│    │2.委任合約書、收據2張（94偵8206卷二P.216-221）                  │
├──┼──────┬──────────┬──────────────┤
│9   │地○○      │20萬元              │90年3月2日匯入帳戶          │
│    ├──────┴──────────┴──────────────┤
│    │1.被害人地○○：與楊麗娟接洽94/4/18警詢筆錄（94偵8206卷二P.112）│
│    │2.委任合約書（94偵4515卷一P.89、94偵8206卷二P.116、309）        │
│    │3.郵政跨行匯款申請書（94偵8206卷二P.115）                       │
├──┼──────┬──────────┬──────────────┤
│10  │丁珮淳（原名│17萬4175元          │90年4月交給被告Ｏ○○       │
│    │甲○○）    │                    │                            │
│    ├──────┴──────────┴──────────────┤
│    │1.被害人丁珮淳：與Ｓ○○、楊麗娟接洽(1)94/3/10警詢筆錄（94偵4515 │
│    │  卷二P.155、94偵8206卷一P.203）、(2)94/4/19偵訊筆錄（94偵4515卷 │
│    │  二P.203）                                                     │
│    │2.委任合約書、收據2張（94偵4515卷二P.161-164、94偵8206卷一P.209-│
│    │  212、94偵8206卷三P.23）                                       │
├──┼──────┬──────────┬──────────────┤
│11  │Ｆ○○      │24萬元              │90年4月19日匯入帳戶         │
│    ├──────┴──────────┴──────────────┤
│    │1.被害人Ｆ○○：與Ｓ○○、楊麗娟接洽94/4/20 警詢筆錄（94偵8206卷│
│    │  二P.208）                                                     │
│    │2.委任合約書（94偵4515卷一P.83-85 、94偵8206卷二P.211 、303 、94│
│    │  偵8206卷三P.146）                                             │
├──┼──────┬──────────┬──────────────┤
│12  │巳○○      │20萬1000元          │90年5月18日匯入帳戶         │
│    ├──────┴──────────┴──────────────┤
│    │1.被害人巳○○：與Ｓ○○、楊麗娟接洽94/4/17 警詢筆錄（94偵8206卷│
│    │  二P.90）                                                      │
│    │2.委任合約書、正式收據、郵政跨行匯款申請書（94偵8206卷二P.93-97 │
│    │  ）                                                            │
├──┼──────┬──────────┬──────────────┤
│13  │未○○      │283萬2964元         │90年7月11日繳交23萬2964元， │
│    │            │                    │93年9月27日餘款匯入帳戶     │
│    ├──────┴──────────┴──────────────┤
│    │1.被害人未○○：與Ｓ○○接洽93/12/8 警詢筆錄（94偵4515卷一P.163 │
│    │  、94偵8206卷一P.116）                                         │
├──┼──────┬──────────┬──────────────┤
│14  │Ｗ○○      │12萬元              │90年9月匯入帳戶             │
│    ├──────┴──────────┴──────────────┤
│    │1.被害人Ｗ○○：與Ｓ○○、楊麗娟、ａ○○94/4/17 警詢筆錄（94偵  │
│    │  8206 卷 二P.67）2.收據1 張（94偵8206卷二P.72）                │
├──┼──────┬──────────┬──────────────┤
│15  │Ｎ○○      │20萬1000元          │90年9月匯入帳戶             │
│    ├──────┴──────────┴──────────────┤
│    │1.被害人Ｎ○○：與Ｓ○○、楊麗娟、ａ○○接洽94/4/17 警詢筆錄（94│
│    │  偵8206卷二P.81）                                              │
│    │2.委任合約書（94偵8206卷二P.84、311）                           │
├──┼──────┬──────────┬──────────────┤
│16  │Ｂ○○      │12萬1000元          │90年9月18日交給被告Ｓ○○   │
│    ├──────┴──────────┴──────────────┤
│    │1.被害人Ｂ○○：與Ｓ○○接洽94/4/18警詢筆錄（94偵8206卷二P.98） │
│    │2.委任合約書（94偵4515卷一P.91、94偵8206卷二P.100、311）        │
├──┼──────┬──────────┬──────────────┤
│17  │Ｋ○○      │12萬元及加幣3075元  │90年12月3日交給被告Ｓ○○、 │
│    │            │                    │Ｏ○○                      │
│    ├──────┴──────────┴──────────────┤
│    │1.被害人Ｋ○○：與Ｓ○○、楊麗娟接洽94/4/18 警詢筆錄（94偵8206卷│
│    │  二P.102）                                                     │
│    │2.委任合約書、收據、正式收據3 張、華僑銀行匯款單據2張（94偵8206 │
│    │  卷二P.104-111）                                               │
├──┼──────┬──────────┬──────────────┤
│18  │Ｕ○○      │16萬元及加幣3550元  │91年5月16日匯入帳戶         │
│    ├──────┴──────────┴──────────────┤
│    │1.被害人Ｕ○○：與Ｓ○○接洽94/4/19警詢筆錄（94偵8206卷二P.140）│
│    │2.委任合約書（94偵8206卷二P.143）                               │
├──┼──────┬──────────┬──────────────┤
│19  │Ｑ○○      │59萬元              │92年6月匯入帳戶             │
│    ├──────┴──────────┴──────────────┤
│    │1.被害人Ｑ○○：與Ｓ○○接洽(1)94/3/10警詢筆錄（94偵4515卷二P.131│
│    │  、94偵8206卷一P.215）、(2)94/4/19偵訊筆錄（94偵4515卷二P.251） │
│    │2.三信移民顧問公司委任合約書3份、美商花旗銀行跨行匯款申請書、支 │
│    │  票1張（票號：0000000）、本票一張、台灣彰化地方法院民事裁定及確│
│    │  定證明書、台灣台中地方法院民事執行處囑託查封登記書、台灣台中地│
│    │  方法院債權憑證（94偵4515卷二P.136-154、94偵8206卷一P.220-238）│
├──┼──────┬──────────┬──────────────┤
│20  │辰○○      │15萬元              │92年6月24日及8月19日交給被告│
│    │            │                    │Ｏ○○                      │
│    ├──────┴──────────┴──────────────┤               │
│    │1.被害人辰○○：與Ｓ○○、「Angela」女子、楊麗娟接洽(1)94/1/18警 │
│    │  詢筆錄（94偵4515卷一P.140、94偵8206卷一P.54）、(2)94/2/22警詢筆│
│    │  錄（94偵4515卷一P.149、94偵8206卷一P.67、70）                 │
│    │2.委任合約書、代收轉付收據、收據（94偵4515卷一P.70-73、139、145-│
│    │  148、94偵8206卷一P.59-66）                                    │
└──┴────────────────────────────────┘
 附表三
 ┌───┬──────────┬───────────┐
 │編號  │       戶名         │          帳號        │
 ├───┼──────────┼───────────┤
 │1     │臺灣中小企銀忠明分行│00000000000           │
 │      │Ｓ○○帳戶          │                      │
 ├───┼──────────┼───────────┤
 │2     │臺灣中小企銀忠明分行│00000000000           │
 │      │威爾森留學中心帳戶  │                      │
 ├───┼──────────┼───────────┤
 │3     │臺灣中小企銀忠明分行│0000000000            │
 │      │Ｓ○○帳戶          │                      │
 ├───┼──────────┼───────────┤
 │4     │臺灣中小企銀忠明分行│00000000000           │
 │      │加福移民事業有限公司│                      │
 │      │帳戶                │                      │
 ├───┼──────────┼───────────┤
 │5     │華僑商業銀行復興分行│00000000000000        │
 │      │三信投資顧問股份有限│                      │
 │      │公司帳戶            │                      │
 └───┴──────────┴───────────┘


司法院資訊處製作；財團法人民間司法改革基金會備份。
